臺灣高等法院臺中分院刑事判決
110年度上訴字第1047號

上  訴  人  
即  被  告  陳家鑫


選任辯護人  林忠宏律師
上列上訴人因違反毒品危害防制條例案件，不服臺灣臺中地方法
院109年度訴字第2550號中華民國110年3月16日第一審判決（起
訴案號：臺灣臺中地方檢察署109年度偵字第26261號；移送併辦
案號：109年度偵字第32324號），提起上訴，本院判決如下：
    主  文
上訴駁回。
    事  實
一、陳家鑫、黃子璇（所犯販賣第三級毒品而混合二種以上毒品
    罪，業經判處罪刑確定）共同基於販賣混合第三、四級毒品
    咖啡包以營利之犯意聯絡，由陳家鑫於民國109年9月2日凌
    晨4時許以通訊軟體微信暱稱「大雄」與蔡汶峰聯繫毒品交
    易事宜後，於同日凌晨4時16分許，駕駛車牌號碼000-0000
    號租賃小客車搭載黃子璇及不知情之友人吳孟倉、廖皓妤依
    約前往臺中市○區○○路0段000號心驛旅館公益店218號房外，
    蔡汶峰即在該房間車道上將價金新臺幣1700元交付在該車輛
    副駕駛座之黃子璇，由黃子璇將內含第三級毒品4-甲基甲基
    卡西酮、甲基-N,N-二甲基卡西酮、硝甲西泮及第四級毒品
    硝西泮之混合第三、四級毒品咖啡包5包交予蔡汶峰而完成
    交易。
二、陳家鑫基於販賣混合第三、四級毒品以營利之犯意，分別為
    下列犯行：
  ㈠於109年8月5日23時33分許前某時，以微信與黃政博聯繫毒品
    交易事宜後，於同日23時33分許，騎乘車牌號碼000-0000號
    普通重型機車依約至臺中市○區○○街000號前，交付內含第三
    級毒品4-甲基甲基卡西酮、甲基-N,N-二甲基卡西酮、硝甲
    西泮及第四級毒品硝西泮之混合第三、四級毒品咖啡包2包
    予黃政博，並向黃政博收取價金1000元而完成交易。
  ㈡於109年8月8日凌晨0時33分許前某時，以微信與黃政博聯繫
    毒品交易事宜後，於同日凌晨0時33分許，將內含第三級毒
    品4-甲基甲基卡西酮、甲基-N,N-二甲基卡西酮、硝甲西泮
    及第四級毒品硝西泮之混合第三、四級毒品咖啡包4包交由
    不知情之陳景泳，於同日凌晨0時47分許依約單獨至臺中市○
    區○○街000號外轉交予黃政博，並由陳家鑫另向黃政博收取
    價金2000元而完成交易。
  ㈢於109年8月9日22時20分前某時，以微信與黃政博聯繫毒品交
    易事宜後，於同日22時20分許，騎乘車牌號碼000-0000號普
    通重型機車搭載不知情之黃子璇，依約至臺中市○區○○街000
    號前，交付內含第三級毒品4-甲基甲基卡西酮、甲基-N,N- 
    二甲基卡西酮、硝甲西泮及第四級毒品硝西泮之混合第三、
    四級毒品咖啡包4包予黃政博，並向黃政博收取2000元價金
    而完成交易。
三、陳家鑫基於持有第二級毒品之犯意，於109年9月2日前1至2 
    月之某日，在臺中市西屯區某處，自不詳之人取得含有第二
    級毒品甲基安非他命成分之橙紅色錠劑36顆，而無故持有之
    。
四、案經臺中市政府警察局第六分局報告臺灣臺中地方檢察署檢
    察官偵查起訴及移送併辦。
    理  由
壹、證據能力之說明：
    本件認定事實所引用之卷內所有卷證資料（包含人證、物證
    、書證），並無證據證明係公務員違背法定程序所取得，與
    本案事實亦有自然之關連性，檢察官、上訴人即被告陳家鑫
    （以下稱被告）及辯護人於準備程序迄至本案言詞辯論終結
    ，均不爭執該等卷證之證據能力或曾提出關於證據能力之聲
    明異議，且卷內之傳聞書證，亦無刑事訴訟法第159條之4之
    顯有不可信之情況或其他不得作為證據之情形，本院認引為
    證據為適當，是依刑事訴訟法第159條之4、之5等規定，下
    述認定事實所引用之證據方法均有證據能力。
貳、認定犯罪事實所憑之證據及理由：
一、上揭犯罪事實，業據被告於偵查、原審及及本院審理時均坦
    承不諱(見偵字第26261號卷①第49至57頁、第643頁，原審卷
    第41頁、第102頁、第182至185頁，本院卷第56頁、第107至
    109頁)，核與共犯黃子璇供述及證人吳孟倉、廖皓妤、蔡汶
    峰、黃政博證述情節相符(見偵字第26261號卷①第127至132
    頁、第607至608頁、第615至616頁、第629至635頁，卷②第9
    4至98頁、第247至249頁），並有心驛旅館公益店218號房外
    於109年9月2日凌晨4時16分至17分許之監視錄影畫面翻拍照
    片、被告與證人蔡汶峰於109年9月2日之微信對話記錄翻拍
    照片、109年8月5日被告與黃政博交易之監視錄影截圖（騎
    乘MTY-9121號普通重型機車前往臺中市東區互助街136 前）
    、109年8月8日被告請陳景泳出面與黃政博交易之監視錄影
    截圖（陳景泳騎乘號碼309-NZG號普通重型機車前往臺中市○
    區○○街000號外，將咖啡包交予黃政博）、109年8月9 日被
    告與黃政博交易之監視錄影截圖（被告騎乘MTY-9121號普通
    重型機車搭載不知情之黃子璇至臺中市○區○○街000號前）、
    車牌號碼000-0000號車輛詳細資料報表、車牌號碼000-0000
    號機車停放於互助街136號前、臺灣臺中地方法院109年聲搜
    字第1323號搜索票影本、臺中市政府警察局第六分局109年9
    月2日之搜索扣押筆錄、扣押物品目錄表及扣押物照片、被
    告扣案手機之備忘錄、對話紀錄等內容、被告販毒工作手機
    翻拍畫面、指認犯罪嫌疑人紀錄表（黃政博指認陳家鑫）、
    臺灣臺中地方法院109年聲搜字第1411號搜索票影本、臺中
    市政府警察局第六分局109年9月17日之搜索扣押筆錄、扣押
    物品目錄表與扣押物照片、被告扣案手機之備忘錄翻拍照片
    及工作機微信通訊紀錄翻拍照片、黃政博手機微信通訊紀錄
    翻拍照片、衛生福利部草屯療養院109年9月3 日草療鑑字第
    1090900050號鑑驗書、警員109年10月16日職務報告、衛生
    福利部草屯療養院109年9月26日草療鑑字第1090900339號鑑
    驗書在卷可憑（見偵字第26261號卷①第139至141頁、第143
    至147頁、第249至253頁、第267至273頁、第287至296頁、
    第297至298頁、第319頁、第321至324頁、第325至326頁、
    第539至561頁、第587至605頁，卷②第101至109 頁、第119
    頁、第121至124頁、第125頁、第171至181頁、第183至189
    頁、第191至193頁、第259至269頁、第291至293 頁、第295
    頁），而可認定。
二、被告坦認每售出1包毒品咖啡包可賺50元至100元不等(見聲
    羈卷第40頁，原審卷第42頁)，足徵其確有販賣毒品咖啡包
    牟利之意圖。再者，毒品咖啡包本無一定之公定價格，是其
    各次買賣之價格，當亦各有差異，或隨供需雙方之資力、關
    係之深淺、需求之數量、貨源之充裕與否、販賣者對於資金
    之需求程度，以及政府查緝之態度，進而為各種不同之風險
    評估，而為機動性之調整，是其價格標準，自非一成不變，
    且販賣者從各種「價差」或「量差」或「純度」謀取利潤方
    式，亦有差異，然其所圖利益之非法販賣行為目的，則屬相
    同，並無二致。且一般民眾普遍認知之毒品非法交易，向為
    政府查禁森嚴且重罰不寬貸，衡諸常情，倘非有利可圖，絕
    無平白甘冒被重罰風險之理，是被告主觀上當具有營利之意
    圖。　　
參、論罪之說明：
一、109年7月15日修正施行之毒品危害防制條例增定第9條第3 
    項，以「犯前5條之罪而混合2種以上之毒品者，適用其中最
    高級別毒品之法定刑，並加重其刑至二分之一」。該條項所
    稱之「混合」，係指將2種以上之毒品摻雜調合，無從區分
    而言（如置於同一包裝），考其立法目的，係因目前毒品查
    緝實務，施用混合毒品之型態日益繁多，且因混合毒品之成
    分複雜，施用後所造成之危險性及致死率均高於施用單一種
    類者，為加強遏止混合毒品之擴散，爰增定犯毒品危害防制
    條例第4條至第8條之罪，而有混合2種以上毒品之情形者，
    加重其刑至二分之一。此規定係就犯罪類型變更之個別犯罪
    行為予以加重，當屬刑法分則加重之性質而成為另一獨立之
    罪。經查，本案被告販賣予蔡汶峰、黃政博之毒品咖啡包，
    經鑑驗含有第三級毒品「4-甲基甲基卡西酮」、「甲基-N,N
    -二甲基卡西酮」、「硝甲西泮」及第四級毒品「硝西泮」
    成分，有衛生福利部草屯療養院109年9月3日草療鑑字第109
    0900050號鑑驗書在卷可稽（見偵字第26261號卷②第259至26
    3頁），均係同一包裝內摻雜調合有2種以上之毒品，自屬該
    項所稱之混合2種以上之毒品。
二、核被告就犯罪事實一、二㈠㈡㈢所為，均係犯毒品危害防制條
    例第4條第3項、第4項、第9條第3項之販賣第三級毒品而混
    合二種以上之毒品罪；犯罪事實三所為，係犯毒品危害防制
    條例第11條第2項之持有第二級毒品罪。被告販賣前持有毒
    品咖啡包之低度行為，應為販賣之高度行為所吸收，均不另
    論罪。被告販賣毒品咖啡包之混合毒品犯行既係成立另一獨
    立之罪，檢察官認須依刑法第55條規定論以想像競合等語，
    容有誤會。
三、被告就犯罪事實一犯行部分，與黃子璇有犯意聯絡及行為分
    擔，應論以共同正犯；就犯罪事實二㈡犯行部分，係指示不
    知情之陳景泳攜帶毒品咖啡包前往交易，此據其供稱「是我
    請陳景泳轉交，但他不知道是毒品，他當時來找我，我們要
    一起去吃飯，我跟他說有事要請他幫忙」等語在卷（見原審
    卷第42頁），應論以間接正犯，起訴書指稱被告係與陳景泳
    共犯，尚無可採。被告所犯上開各罪，犯意各別、行為互殊
    ，應予分論併罰。
四、被告就犯罪事實一、二㈠㈡㈢各次犯行，於偵查、原審及本院
    審理中均自白犯罪，應依毒品危害防制條例第17條第2項之
    規定均減輕其刑。
五、本案並未因被告之供述而查獲其他正犯或共犯之情形，有臺
    灣臺中地方檢察署109年11月27日中檢增陶109偵26261字第1
    099124318號函及110年10月21日中檢謀陶109偵26261字第11
    09103336函、臺中市政府警察局第六分局110年1月4日中市
    警六分偵字第1090162942號函暨檢附職務報告、110年8月30
    日中市警六分偵字第1100101265號函暨檢附職務報告在卷可
    稽（見原審卷第115頁、第147至149頁，本院卷第81至83頁
    、第87頁），當無毒品危害防制條例第17條第1項減刑規定
    之適用。
肆、上訴駁回部分：
一、原審認被告犯行事證明確，適用毒品危害防制條例第4條第3
    項、第4項、第9條第3項、第11條第2項規定，審酌被告無視
    國家杜絕毒品犯罪之禁令，從事販賣混合第三、四級之毒品
    咖啡包、持有第二級毒品甲基安非他命犯行，肇生他人施用
    毒品之來源，促進毒品流通，戕害國民身心健康更有滋生其
    他犯罪之可能，應予非難；於偵查中、審理中均坦承犯行，
    尚知悔悟；販賣之對象人數、價額、數量及獲取之利潤高低
    ；與共犯黃子璇之分工情形；自陳之教育程度、職業及家庭
    經濟狀況（見原審卷第187頁）等一切情狀，就犯罪事實一
    、二㈠㈡㈢部分，各量處有期徒刑3年8月，犯罪事實三部分，
    量處有期徒刑4月，如易科罰金以1000元折算1日，並就不得
    易科罰金部分，定其應執行之刑。復說明：扣案之馬力歐圖
    樣白色包裝136包、off-white粉紅色包裝咖啡包1包，經鑑
    驗含第三級毒品4-甲基甲基卡西酮、甲基-N,N-二甲基卡西
    酮、硝甲西泮及第四級毒品硝西泮，為混合第三級、第四級
    毒品，且被告供稱係販賣所剩等語，而均屬違禁物，應依刑
    法第38條第1項規定，於犯罪事實一之主文欄處宣告沒收。
    扣案夾鏈袋1包、IPHONE 5S銀色手機1支，為被告各次販賣
    毒品所用之物，應依毒品危害防制條例第19條第1項規定，
    於犯罪事實一、二㈠㈡㈢主文欄處宣告沒收。扣案橙紅色錠劑3
    6包，經鑑驗含第二級毒品甲基安非他命成分，應依毒品危
    害防制條例第18條第1項規定，於被告犯罪事實三之主文欄
    處宣告沒收銷燬之。扣案之犯罪事實一之犯罪所得1700元，
    應依刑法第38條之1第1項諭知沒收，犯罪事實二㈠㈡㈢之各次
    販賣毒品所得雖未扣案，仍應依刑法第38條之1第1項、第3
    項分別諭知沒收及追徵。經核原審認事用法，均無違誤，量
    刑及沒收亦屬妥適。
二、被告上訴意旨略以：被告於警訊時業已指認毒品來源，原判
    決未依毒品危害防制條例第17條第1項減輕其刑即有不當。
    又被告前無違反毒品危害防制條例之前科記錄，有正當工作
    ，且需扶養年邁之祖父母，原判決未能綜合審酌上情，致所
    處刑度過重，亦有不當等語。經查：①按毒品危害防制條例
    第17條第1項所謂「供出毒品來源，因而查獲其他正犯或共
    犯者」，係指行為人供出毒品來源之有關資料，諸如前手之
    姓名、年籍、住居所、或其他足資辨別之特徵等，使調查或
    偵查犯罪之公務員，因而對之發動調查或偵查並破獲者而言
    。申言之，必須行為人供出毒品來源之對向性正犯，或與其
    具有共同正犯、共犯（教唆犯、幫助犯）關係之毒品由來之
    人的確實相關資料，使調查或偵查犯罪之公務員據以對之發
    動調查或偵查，並因此而確實查獲其人、其犯行而言；而所
    謂查獲其人、其犯行，著重在其犯行之查獲，雖不以達有罪
    認定之已無合理懷疑存在之程度為必要，必也已臻至起訴門
    檻之證據明確，且有充分之說服力，方得獲邀上開減免其刑
    之寬典。換言之，供出毒品來源，及破獲相關他人犯罪，二
    種要件兼具，才能因其戴罪立功，享受寬典。從而，非謂行
    為人一有「自白」、「指認」毒品來源之人，即得依上開規
    定，予以減免其刑；猶須提供確實資訊，使調查或偵查犯罪
    之公務員對之發動調查或偵查，進而查獲該人及其犯行，否
    則，尚與上開減免其刑規定要件不合。又法院非屬偵查犯罪
    之機關，故不論被告在司法警察（官）調查、檢察官偵查或
    法院審判中供出毒品來源，事實審法院僅須於言詞辯論終結
    前，調查被告之供出行為，是否已因此使偵查機關破獲毒品
    來源，而符合減免其刑之規定，以資審認，即為已足；倘被
    告雖有「供出毒品來源」之事證，惟仍無從期待偵查機關在
    法院辯論終結前因而破獲，應已無前述減免其刑規定適用之
    餘地（最高法院110年度台上字第399號判決意旨參照）。查
    被告雖供稱毒品來源為王俊威，惟經原審、本院先後向臺灣
    臺中地方檢察署、臺中市政府警察局第六分局函查，均獲回
    覆稱：並未查獲被告所供述之毒品上手等語，第六分局檢附
    之職務報告並稱：雖經長期埋伏、現勘、蒐證，惟王俊威行
    方不明，無法查緝到案等語，已明確說明未能因而查獲被告
    毒品來源之緣由。此外，除被告之單一指述外，尚無其他佐
    證，可資補強其指證王俊威之可信性，自無適用毒品危害防
    制條例第17條第1項減免其刑之餘地。②按量刑係法院就繫屬
    個案犯罪之整體評價，為事實審法院得依職權自由裁量之事
    項。量刑判斷當否之準據，應就判決之整體觀察為綜合考量
    ，不可摭拾其中片段，遽予評斷。即就個案量刑審酌之情狀
    為整體綜合之觀察，苟係以行為人之責任為基礎，並已斟酌
    刑法第57條各款所列情狀，基於刑罰目的性之考量、刑事政
    策之取向，以及行為人刑罰感應力之衡量等因素為之觀察，
    倘其刑之量定並未逾越公平正義之精神，客觀上亦不生量刑
    畸重之裁量權濫用，自不得任意指摘為違法。查原判決對被
    告所為之量刑，已以行為人之責任為基礎，並審酌刑法第57
    條各款所列情狀，即無偏執一端，致明顯失出失入情形，並
    無被告上訴所指過重之情；另被告所犯4次販賣第三級毒品
    而混合二種以上之毒品罪，合併宣告刑即定執行刑之上限為
    14年8月，原審僅定應執行有期徒刑4年6月，實屬低度之定
    刑，既未逾越法定刑度，亦無違背公平正義之情形，自難指
    為違法。綜上所述，被告提起上訴，均無理由，應予駁回。
據上論斷，應依刑事訴訟法第368條，判決如主文。
本案經檢察官陳東泰提起公訴及移送併辦，檢察官施清火到庭執
行職務。
中　　華　　民　　國　　110 　年　　12　　月　　8 　　日
        　　刑事第六庭    審判長法　官  唐  光  義
　　　　　　　　　　　　　　    法　官  許  冰  芬
 　　　　　　　　　　　 　　　  法　官  鍾  貴  堯     
                     
以上正本證明與原本無異。     
持有第二級毒品部分，不得上訴。
其餘得上訴。
如不服本判決應於收受送達後20日內向本院提出上訴書狀，其未
敘述上訴理由者，並得於提起上訴後20日內向本院補提理由書（
均須按他造當事人之人數附繕本）「切勿逕送上級法院」。因疫
情而遲誤不變期間，得向法院聲請回復原狀。

                                書記官  何  佳  錡

中　　華　　民　　國　　110 　年　　12　　月　　8 　　日